臺灣橋頭地方法院民事裁定
110年度抗字第108號
抗  告  人  農李美鈴
            農証棋  
相  對  人  高永和  

當事人間聲請本票裁定強制執行事件，抗告人對於民國110年10
月21日本院110年度司票字第1162號裁定提起抗告，本院裁定如
下：
    主  文
抗告駁回。
抗告程序費用新臺幣壹仟元由抗告人負擔。
    事實及理由
一、按，執票人向本票發票人行使追索權時，得聲請法院裁定後
    強制執行，票據法第123條定有明文。而本票執票人依上開
    規定聲請法院裁定許可對發票人強制執行，係屬非訟事件，
    此項聲請之裁定，僅依非訟事件程序，就本票形式上之要件
    是否具備，以審查強制執行許可與否，並無確定實體上法律
    關係存否之效力，如發票人就票據債務之存否有爭執時，應
    由發票人提起確認之訴，以資解決（最高法院56年台抗字第
    714號及57年台抗字第76號裁判要旨參照）。次按，發票人
    主張本票係偽造、變造者，於前條裁定送達後二十日內，得
    對執票人向為裁定之法院提起確認之訴，非訟事件法第195
    條第1項亦有明文。又按，依票據法第124條準用第95條規定
    ，本票上雖有免除作成拒絕證書之記載，執票人仍應於所定
    期限內為付款之提示；但對於執票人主張未為提示者，應負
    舉證之責。申言之，本票既載明免除作成拒絕證書，則執票
    人聲請裁定准予強制執行時，自毋庸提出已為付款提示之證
    據，發票人如主張執票人未為提示，依票據法第124條準用
    同法第95條但書之規定，應由其負舉證之責（最高法院84年
    度台抗字第22號裁定意旨參照）。另按，本票之發票人於聲
    請法院及抗告法院裁定程序中，如為時效抗辯，需以相對人
    即執票人所不爭執，無待兩造充分攻擊防禦即足以認定時，
    始得於非訟程序中審查該時效抗辯是否可採，如相對人有爭
    執時，自不得於非訟程序中審查該時效抗辯是否可採，而仍
    應由發票人提起確認之訴，以資解決（參見最高法院57年台
    抗字第76號裁判理由「如發票人就票據關係有爭執時，除從
    票據外觀即得解決外，仍應由發票人提起確認之訴，以資解
    決」之論述、臺灣高等法院97年度非抗字第27號及第41號裁
    定「票據法第123條規定，執票人向本票發票人行使追索權
    時，得聲請法院裁定後強制執行。又本票執票人，依該條規
    定，聲請法院裁定許可對發票人強制執行，係屬非訟事件，
    此項聲請之裁定，及抗告法院之裁定，僅依非訟事件程序，
    以審查強制執行許可與否，並無確定實體上法律關係存否之
    效力，如發票人就票據債務之存否有爭執時，應由發票人提
    起確認之訴，以資解決。如發票人就票據關係有爭執時，除
    從票據外觀即得解決外，仍應由發票人提起確認之訴，以資
    解決，應解為在本票執票人持本票聲請法院裁定後強制執行
    之非訟程序中，發票人抗辯票款請求權時效已完成之情形，
    如從本票外觀即足以認定有此事實存在，且發票人無爭執者
    ，法院仍應就此時效抗辯有無理由加以審查，庶合於非訟事
    件之形式審查原則。」要旨）。再按「消滅時效，因左列事
    由而中斷：一、請求。二、承認。三、起訴。」，民法第12
    9條第1項定有明文。
二、相對人於原審聲請意旨略以：其執有抗告人共同簽發如附表
    所示，免除作成拒絕證書之本票2紙，詎屆期提示後未獲付
    款，爰依票據法第123條之規定聲請裁定許可強制執行等語
    ，並提出附表所示之本票2紙（下稱系爭本票）為證。
三、原審依形式上審核系爭本票抗告人為發票人，且本票應記載
    事項均記載齊備，並無票據無效情形存在，依上開規定裁定
    准予強制執行。
　㈠抗告人不服，提起抗告，抗告意旨略以：系爭本票上之抗告
    人農李美鈴簽名，並非農李美鈴所簽名，係遭偽造；抗告人
    農証棋於民國82年10月4日起領有中度心智功能智能障礙之
    身心障礙證明，無法理解及認識系爭本票之內容及效力，簽
    名不生本票之效力；抗告人二人並未對相對人負有債務；抗
    告人於系爭本票簽名時，本票並未記載發票日及到期日，其
    二人亦未授權他人填載發票日及到期日，系爭本票欠缺本票
    應記載事項，為無效之本票，系爭本票係遭他人偽造；相對
    人並未對抗告人提示系爭本票；且系爭本票已罹於3年時效
    期間，原審未審究上開情形，裁定准予本票強制執行，應有
    違誤等語。
　㈡相對人則以：系爭本票係係抗告人二人親自一起簽名後交付
    相對人，且簽名時已有發票日及到期日；農証棋雖領有身心
    障礙證明，但農証棋為高中畢業，目前在長庚醫院做清潔工
    已有5年之久；抗告人雖稱系爭本票已罹於時效期間，但抗
    告人曾於110年10月中旬向相對人稱要還錢，之後又返悔，
    遲遲不還等語置辯。
四、抗告人雖以上開理由提起抗告。惟查，本件係屬非訟事件，
    法院僅就本票形式上之要件是否具備予以審查為已足，原審
    依形式上審核系爭本票應記載事項均記載齊備，並無票據無
    效情形存在，依上開規定裁定准予強制執行，於法尚無不合
    。抗告人主張之上開事由，就偽造部分應依非訟事件法第19
    5條第1項之規定另行提起訴訟以資解決；偽造以外之其他主
    張則係屬實體上之爭執；另抗告人雖主張系爭本票相對人並
    未向抗告人為付款之提示云云，惟系爭本票上已載明「本本
    票免除作成拒絕證書」等語，而抗告人並未就相對人未為提
    示付款之事實提出證據以實其說；又就抗告人為本票時效抗
    辯部分，相對人已為抗告人曾於110年10月中旬向相對人稱
    要還錢，之後又反悔，遲遲不還等抗告人曾經承認之抗辯，
    依前首段說明，即無從依票據外觀即得解決外，仍應由抗告
    人提起確認之訴，以資解決。故依首段之上開說明，本件抗
    告人之上開抗告理由，並非本件非訟程序所得審究，抗告人
    應另行提起訴訟以資解決，是原審為許可為本票強制執行之
    裁定，即無不當。抗告人之本件抗告，為無理由，應予駁回
    。
五、據上論結，本件抗告為無理由，依非訟事件法第46條、第21
    條第2項、第24條第1項，民事訴訟法第495條之1第1項、第4
    49條第1項、第78條，裁定如主文。　　
中　　華　　民　　國　　111 　年　　4 　　月　　8 　　日
            民事第一庭  審判長法  官  朱玲瑤

                              法  官  陳景裕

                              法  官  郭文通

正本係照原本作成。
如對本裁定抗告須於送達後10日內向本院提出抗告狀，並繳納裁
判費新臺幣1,000元。
中　　華　　民　　國　　111 　年　　4 　　月　　8 　　日
                              書記官　林香如

附表：     編號  發   票   日(民   國)   票面金額(新臺幣) 到期日即利息起算日(民   國) 票據號碼 001 106年12月15日 410,000元 107年7月1日 364294 002 107年8月10日 500,000元 108年1月10日 364299